臺灣高等法院臺南分院刑事判決　　　　　96年度上易字第40號
上　訴　人
即　被　告　丙○○
上列上訴人因傷害等案件，不服臺灣臺南地方法院95年度易字第
1237號中華民國95年11月15日第一審判決（起訴案號：臺灣臺南
地方法院檢察署95年度營偵字第921號），提起上訴，本院判決
如下：
    主  文
上訴駁回。
    事  實
一、丙○○前曾因犯恐嚇案件，經臺灣臺南地方法院以八十七年
    度易字第三一八六號判決判處有期徒刑四月，如易科罰金以
    銀元三百元折算一日，緩刑三年確定，然於緩刑期間因另犯
    傷害等案件，經本院以八十九年度上易字第一五七八號及臺
    灣臺南地方法院以八十九年度訴字第一四三五號等判決分別
    判處有期徒刑十月及一年七月確定，上開二罪刑並經臺灣臺
    南地方法院另以九十年度聲字第一○六九號裁定定應執行刑
    有期徒刑二年四月，而前開緩刑亦經臺灣臺南地方法院以九
    十年度撤緩字第一一號裁定撤銷，上開罪刑經入獄接續服刑
    後，於民國九十一年九月十八日縮短刑期假釋出獄，並於九
    十二年九月十八日假釋期滿未經撤銷而視為執行完畢。
二、詎丙○○仍不知悔悟，因丙○○與甲○○、乙○○父子基於
    債務關係而心生嫌隙已久，丙○○竟心生不滿，基於恐嚇之
    犯意，於九十五年七月二日上午七時許，持其所有之菜刀二
    把及釘有長條鐵釘之木棒（如狼牙棒）一支，前往甲○○位
    於臺南縣後壁鄉仕安村下長三十四號住處前，對甲○○恫稱
    「要殺死伊」、「要殺死伊全家」等語，而以加害甲○○生
    命之事，致甲○○心生畏懼，而危害於甲○○之生命安全；
    嗣又另基於恐嚇之故意，於同日上午九時許，亦持上開菜刀
    二把及釘有鐵釘之木棒一支前往上址，對乙○○恫稱「要找
    你們算帳、你出來，要給你死」等語，而以加害乙○○生命
    之事，致乙○○心生恐懼，而危害於乙○○之生命安全。
二、案經甲○○、乙○○訴由臺南縣警察局白河分局報告臺灣臺
    南地方法院檢察署檢察官起訴。
    理  由
壹、證據能力方面
    按被告以外之人於審判外之言詞或書面陳述，除法律有規定
    者外，不得作為證據，刑事訴訟法第一百五十九條第一項固
    定有明文。惟被告以外之人於審判外之陳述，雖不符同法第
    一百五十九條之一至之四之規定，而經當事人於審判程序同
    意作為證據，法院審酌該言詞陳述或書面陳述作成時之情況
    ，認為適當者，亦得為證據。又當事人、代理人或辯護人於
    法院調查證據時，知有第一百五十九條第一項不得為證據之
    情形，而未於言詞辯論終結前聲明異議者，視為有前項之同
    意，同法第一百五十九條之五亦定有明文。查證人即被害人
    甲○○、乙○○於警詢及偵查中之陳述，證人周呂彩月、孫
    葉隆、謝玉宮於偵查中所為陳述，均為審判外之陳述而屬傳
    聞證據，暨其他相關具傳聞性質之證據資料，如診斷證明書
    、酒精測定值及現場照片，公訴人、被告於審判程序中對於
    前述證人於警詢、偵查中之證述暨其他相關具傳聞性質之證
    據資料之證據能力，均表示沒有爭執，且迄於言詞辯論終結
    前亦未聲明異議。本院審酌證人陳述及證據資料作成時之情
    況，核無違法取證或其他瑕疵，且為證明本件犯罪事實所必
    要之重要關係事項，認為以之作為證據為適當，上開證人於
    審判外之陳述及相關證據資料，自得做為證據，合先敘明。
貳、認定犯罪事實所憑之證據及理由
一、訊據上訴人即被告丙○○於本院審理時固坦承有持其所有之
    兩把菜刀及一支釘有長條鐵釘之木棒（狼牙棒）至證人即被
    害人甲○○上揭住處等情不諱，惟否認有何恐嚇之犯行，辯
    稱：「我真的沒有恐嚇被害人；拿菜刀、狼牙棒去被害人家
    係用來防身。」、「本案恐嚇因被害人乙○○並未生畏懼之
    心，否則不會毆打被告；被害人甲○○如發生畏懼之心，其
    子乙○○不可能受其父即被害人甲○○之教唆而毆打被告。
    」云云。
二、惟查：上揭犯罪事實，業據被告丙○○於原審審理時坦承不
    諱，並當庭為有罪之陳述（見原審卷第三九頁至第四一頁）
    ，核與證人即被害人甲○○、乙○○於警詢及偵查中（見警
    卷第五頁至第十三頁、偵查核交卷第四頁、第五頁、第十頁
    、第十一頁、第十九頁、第二十頁、第二五頁、第二六頁）
    、證人即現場目擊者周呂彩月於偵查中（見偵查核交卷第十
    一頁、第二五頁）之證述相符，並有菜刀二把、釘有長條鐵
    釘之木棒（狼牙棒）一支扣案可資佐證。
三、而證人即長安派出所警員謝玉宮於偵查中證述：「我是接到
    一一０通知，於九十五年七月二日早上七點多到後壁鄉仕安
    村三十四前，我記得丙○○、甲○○、周呂彩月都在場，當
    時丙○○與甲○○站得相隔很遠，雙方已經沒有在爭吵，甲○○向我說：『丙○○去他家亂，還拿刀要殺他。』。後來
    我帶甲○○回去制作筆錄，九時點多一一０又通知該處又有
    糾紛，當時甲○○還在派出所作筆錄，後來我與孫葉隆再度
    前往上開地點，看見丙○○手拿刀及狼牙棒，手有流血，乙○○家中窗戶玻璃破掉，我到場時雙方還在吵架，但沒有聽
    到丙○○有何恐嚇言語。」等語（見偵查核交卷第二五頁）
    ，足見被告確有先後二次持其所有之上開菜刀、釘有長條鐵
    釘之本棒至證人即被害人甲○○上址住處，且被告於偵查中
    供述：「我從頭到尾棍子及菜刀都拿在手上，後來菜刀有血
    是因乙○○用棍子打我，導致菜刀傷到我自己的手流血，菜
    刀也掉在地上，我手受傷根本沒有力氣再打他。」云云（見
    偵查核交卷第一一頁），足見被告丙○○辯稱證人甲○○教
    唆乙○○毆打被告等情，實不足採。
四、刑法第三百零五條所謂以加害生命、身體、自由、名譽、財
    產之事恐嚇他人，則以告知將來的惡害為已足，雖亦常有如
    為一定行為或不為一定行為將有如何之惡害等言詞，亦僅係
    抽象的恫嚇，即與現實具體的強制犯行有別，最高法院九十
    三年度台非字第二四二號判決意旨參照。本罪之行為為「恐
    嚇」，即以使人心生畏怖為目的，而以將加害之事實相通知
    ，以妨害其意思活動之自由，其加害行為之表示方法之利用
    語言、文字、圖畫或舉動，均足當之，而加害之內容須行為
    所得直接或間接支配之事，而「致生危害於安全」，以受惡
    害之通知者心生畏懼而有不安全之感覺為已足，不以發生客
    觀之危害為要件。查被告丙○○上開行為，業據證人即被害
    人甲○○、乙○○於偵查中證述（見偵查核交卷第二０頁）
    很害怕等語，且觀之被告丙○○在上開時、地手持兩把菜刀
    、一支釘有長條鐵釘之木棒（狼牙棒），並對被害人甲○○
    稱：「要殺死伊」、「要殺死伊全家」等語，對被害人乙○○稱：「要找你們算帳、你出來，要給你死」等語，再審諸
    被告丙○○於警詢自承當日凌晨四時三十分許起開始飲酒，
    而案發後同日九時五十四分在長安派出所之酒測其酒精濃度
    高達０點八五毫克，此有酒精濃度測定值二紙在卷可參（見
    警卷第二頁、第十八頁），揆諸上開說明，應認證人即被害
    人甲○○、乙○○為被告丙○○以上開言語相通知，實有心
    生畏怖，較符合實情，被告丙○○辯稱被害人甲○○、乙○○並未心生畏懼云云，不足採信。
五、綜上所述，本件事證明確，被告先後兩次恐嚇之犯行，洵堪
    認定，應依法論科。
參、論罪科刑之理由
一、核被告丙○○所為，係犯刑法第三百零五條恐嚇危害安全之
    罪。
二、被告先後二次恐嚇犯行，行為各別，犯罪客體並非同一，應
    予併合處罰。
三、被告前曾因犯恐嚇案件，經臺灣臺南地方法院以八十七年度
    易字第三一八六號判決判處有期徒刑四月，如易科罰金以銀
    元三百元折算一日，緩刑三年確定，然於緩刑期間因另犯傷
    害等案件，經本院以八十九年度上易字第一五七八號及臺灣
    臺南地方法院以八十九年度訴字第一四三五號等判決分別判
    處有期徒刑十月及一年七月確定，上開二罪刑並經臺灣臺南
    地方法院另以九十年度聲字第一○六九號裁定定應執行刑有
    期徒刑二年四月，而前開緩刑亦經臺灣臺南地方法院以九十
    年度撤緩字第一一號裁定撤銷，上開罪刑經入獄接續服刑後
    ，於民國九十一年九月十八日縮短刑期假釋出獄，並於九十
    二年九月十八日假釋期滿未經撤銷而視為執行完畢，有臺灣
    臺南地方法院檢察署刑案資料查註紀錄表、臺灣高等法院被
    告前案紀錄表各一紙在卷可按，其於有期徒刑執行完畢五年
    以內故意再犯本件有期徒刑以上刑之罪，為累犯，應依刑法
    第四十七條第一項之規定，加重其刑。
肆、本院維持原判決之理由
一、原判決以被告罪證明確，因予適用刑法第三百零五條、第四
    十七條第一項、第三十八條第一項第二款、第四十一條第一
    項前段、第二項、第五十一條第五款、刑法施行法第一條之
    一之規定，並審酌被告素行不佳，且前已有因恐嚇犯行經法
　　院判刑之前科，仍再犯本案之恐嚇犯行，顯見被告之法紀觀
  　念淡薄，且其不知循法律途徑解決與告訴人甲○○及乙○○
    父子間之債務糾紛，竟以恐嚇方式為之，對社會風氣造成不
    良影響，並對被害人等身心造成之傷害非淺，以及被告犯後
    直至本院審理時始坦承犯行之犯罪後態度等一切情狀，分別
    量處有期徒刑三月、三月，並依刑法第四十一條第一項前段
    、第二項、第五十一條第五款規定，均諭知易科罰金之折算
    標準，定其應執行刑併諭知易科罰金之折算標準。
二、扣案之菜刀二把、釘有鐵釘之木棒一支，為被告所有供其犯
    本案所用之物，爰依刑法第三十八條第一項第二款之規定宣
    告沒收。
三、本院經核，原判決認事用法，均無違誤，量刑亦稱妥適。被
    告上訴意旨猶否認犯罪，任意指摘原判決不當。惟查被告素
    行不良，無視法律恃強凌弱，無端惹事生非，原判決審酌此
    情，量處上開刑期，本院認原判決量刑，符合罪刑相當原則
    ，並無不當。被告上訴意旨，為無理由，應予駁回。
據上論結，應依刑事訴訟法第三百六十八條，判決如主文。
本案經檢察官邱克斌到庭執行職務。
中　　華　　民　　國　　96　　年　　2 　　月　　16　　日
                  刑事第二庭    審判長法　官  葉居正
                                      法　官  郭千黛
                                      法　官  吳森豐
以上正本證明與原本無異。
不得上訴。
　　　　　　　　　　　　　　　　　　　書記官  李梅菊
中　　華　　民　　國　　96　　年　　2 　　月　　16　　日
附錄：本判決論罪科刑法條
中華民國刑法第305條：
以加害生命、身體、自由、名譽、財產之事，恐嚇他人致生危害
於安全者，處二年以下有期徒刑、拘役或三百元以下罰金。
